【裁判字號】    85,台上,192
【裁判日期】    850111
【裁判案由】    傷害致人於死
【裁判全文】
最高法院刑事判決                                八十五年度台上字第一九二號
    上訴人  甲○○
右上訴人因傷害致人於死案件，不服台灣高等法院高雄分院中華民國八十四年五月二
日第二審判決（八十四年度上訴字第六二二號，起訴案號：台灣高雄地方法院檢察署
八十三年度偵字第一○六四六號），提起上訴，本院判決如左：
    主  文
上訴駁回。
    理  由
按刑事訴訟法第三百七十七條規定，上訴於第三審法院，非以判決違背法令為理由，
不得為之。是提起第三審上訴，應以原判決違背法令為理由，係屬法定要件。如果上
訴理由狀並未依據卷內訴訟資料，具體指摘原判決不適用何種法則或如何適用不當，
或所指摘原判決違法情事，顯與法律規定得為第三審上訴理由之違法情形，不相適合
時，均應認其上訴為違背法律上之程式，予以駁回。本件甲○○上訴意旨略稱：(一)伊
於民國八十三年五月二十六日做一整天泥水工，未休息吃晚餐之情況下，在當天下午
五時即趕往警局刑事組應訊，歷經五個多小時枯等後，於當晚十時四十分才由警員訊
問製作第一次筆錄，再過五個小時即翌日凌晨三時四十分始複訊製作第二次筆錄，可
見第二次警訊所為之自白，係長達十餘小時以上未進食又未睡覺休息，而在被疲勞轟
炸意志力最為薄弱下以不正當之方法取供，原審未予詳查，遽以該有瑕疵之自白，資
為裁判論斷之基礎，採證顯與事理有違。(二)原判決認定吳和貞頭部撞擊地板及硬物多
次，惟究竟撞擊何硬物，有若干次，均未見調查及說明憑以認定之依據，又理由欄謂
：「……被害人於周蕙良將之送至高雄縣梓官鄉衛生所治療時，該衛生所醫師項正川
雖未打開其衣物檢查身體及頭部，惟發現其嘴角流血，該衛生所主任童年軍於項正川
診斷後由樓上下來，見及被害人頭部受傷，已據證人項正川、童年軍在警訊及本院證
述綦詳」等情，與卷內證據資料不符，亦有判決證據上理由矛盾之違誤。(三)上訴人無
犯罪之動機和目的，生活單純，品行良好，僅國小畢業，又無前科，原判決量處有期
徒刑九年，於法有違，亦嫌過重云云。
惟查本件原判決認定上訴人甲○○與已判刑確定之周蕙良係夫妻，被害人吳和貞為其
夫妻於八十二年六月二十二日所生幼兒。八十三年五月二十三日中午十二時十分許，
甲○○由外買便當返回高雄縣梓官鄉○○村○○路五六巷二三－七號住處，在其臥房
內餵年僅十一個月之吳和貞食用，嗣因吳和貞食用二口後吐出所吃食物在地板上，甲
○○見狀異常憤怒，於擦拭吳和貞所吐出穢物整理地板時，破口大罵：「要死了！要
死了！吐的滿地都是」云云，並基於輕傷害之犯意，以手用力猛推坐在地板上之吳和
貞，使吳和貞摔倒於地，頭部撞擊地板及硬物多次，因而受有頭部挫傷一處約四×七
公分（血腫形成）、右側面頰部及耳下方部廣泛瘀血腫脹之傷害。吳和貞倒地受傷後
，甲○○即將嘔吐之穢物攜至浴室清理，此時在場之周蕙良竟以兒童用圍兜二條將吳
和貞綁在小籐椅上，剝奪其行動自由，且基於輕傷害之意思，以人用來抓癢之竹篾揮
打吳和貞之左上臂、右側肩部、右上臂部等部位，使吳和貞上胸部、右側肩、左右上
臂、右背部等處受有瘀血傷害。而後甲○○、周蕙良乃自行用餐、觀看電視節目，同
日下午一時三十分許，甲○○外出上班，吳和貞仍被綁在椅子上，迄同日下午二時許
，周蕙良發覺吳和貞身體有異樣，而將之送往高雄縣梓官鄉衛生所診治，同日下午二
時十五分許，經該衛生所醫師項正川診斷後，囑咐轉送高雄榮民總醫院急救，吳和貞
於同日下午三時被送至高雄榮民總醫院救治後，終因頭部外傷腦下出血、腦挫傷於翌
（廿四）日凌晨一時十分不治死亡等情，因而維持第一審論處上訴人傷害人之身體，
因而致人於死罪刑之判決（有期徒刑九年，褫奪公權五年），駁回其在第二審之上訴
，已詳認定犯罪事實之證據及憑以認定之理由。並以上訴人否認傷害致死犯行，辯
稱：八十三年五月二十三日伊沒有推倒吳和貞，周蕙良也沒有毆打吳和貞，當天是因
為吳和貞身體虛弱，自己從椅子上跌落地上受傷云云，係卸責飾詞，於判決理由內詳
予指駁。按證據取捨及事實之認定，屬事實審法院之職權行使，苟其判斷與論理法則
及經驗法則無違，即不得任意指為違法。原審綜合卷內證據資料所為判斷事實之形成
心證理由，已闡述綦詳。且就上訴人警訊之自白及不利於周蕙良之供述，係非出於強
暴、脅迫、利誘、詐欺、違法押或其他不正之方法取供之理由論明白，核與卷存
訴訟資料尚無不合，其採證亦無上訴意旨所指有違事理之情形，又原審依憑證人項正
川於警訊供稱：「當時我沒有刻意檢查頭部，只發現嘴角有流血而已，……當時我只
看前面沒外傷」（見警卷第十頁），原審訊以：「你在警訊中說你檢查吳和貞時，該
小孩之嘴角有流血」時，答稱：「當時印象較深刻，應該沒問題」（見原審卷第三十
四頁反面），證人童年軍於原審證稱：「當時我有看見小孩子頭部有傷，但何部位我
忘記……」（見原審卷第三十六頁正面），暨卷附高雄榮民總醫院病歷記錄之記載被
害人兩側視網膜出血，軀幹及四肢有多處結疤，手腕處有線疤痕、左側硬腦膜下血腫
，及負責解剖複驗被害人屍體法醫師裴起林於一審之證述相互勾稽，認定上訴人供述
伊推倒吳和貞，周蕙良綑綁吳和貞以竹篾揮打之情，經核與解剖相驗被害人屍體及醫
師為吳和貞診療發現傷情相互合，因認上訴人之上開自白與事實相符，資為裁判論
斷之依據，於法亦無不合，並無證據上理由矛盾之違誤。縱證人童年軍於警訊時曾供
稱吳和貞的傷勢伊並不知道，伊只看見吳和貞躺在衛生所的診察床上，抽搐尚未死亡
等語，與在原審之上開供述參差不一，然原審基於證據取捨之職權行使，採用彼於原
審之供述作為裁判之基礎，雖對其警訊中之證述，有所歧異，未於判決理由詳為說明
，稍欠完備，惟綜觀卷內證據資料顯示，於判決結果不生影響，殊非適法之第三審上
訴理由。次按刑法第五十七條規定為臚舉科刑時應注意之事項，以為法定刑內科刑輕
重之標準，倘被告之犯罪情節，縱如上訴意旨所云素行良好自白犯罪，一旦入獄服刑
九年之徒刑，家計頓失依恃，然原審若已斟酌上述一切犯罪情狀，並於判決理由內詳
述其憑以科處刑度之依據，其所量之刑，苟非顯然不當，自難認為違法。本件原判決
於理由內已明審酌上訴人僅因幼女拒食嘔吐，即將之推倒於地，致其頭部受傷死亡
，於審理時又飾詞卸責否認犯行等一切情狀，資為其維持第一審量刑尚稱允當之基礎
，於法尚無違誤。從形式上觀察，原判決尚無上訴意旨所指之違法情形，其徒憑己見
，就原判決已說明之事項，或屬原審採證認事之職權適法行使，任意指為違法，而仍
單純為事實上之爭辯，與法律規定得為第三審上訴理由之違法情形，不相適合，其上
訴顯屬違背法律上之程式，應予駁回。
據上論結，應依刑事訴訟法第三百九十五條前段，判決如主文。
中      華      民      國    八十五    年      一      月     十一     日
                              最高法院刑事第二庭
                                  審判長法官  蔣  嶸  華
                                        法官  羅  一  宇
                                        法官  吳  昭  瑩
                                        法官  花  滿  堂
                                        法官  陳  炳  煌
      右正本證明與原本無異
                                              書  記  官
中      華      民      國    八十五    年      一      月     十八     日


司法院資訊處製作；財團法人民間司法改革基金會備份。
